臺灣屏東地方法院刑事判決              100年度訴字第612號
公  訴  人  臺灣屏東地方法院檢察署檢察官
被      告  蔡家和
上列被告因違反毒品危害防制條例案件，經檢察官提起公訴（10
0 年度撤緩偵字第39號），嗣被告就被訴事實為有罪之陳述，經
本院告知簡式審判程序之旨，並聽取當事人之意見後，由本院合
議庭裁定改由受命法官獨任進行簡式審判程序，判決如下：
    主  文
蔡家和犯如附表所示之罪，均累犯，各處如附表所示之刑。應執
行有期徒刑貳年捌月。
    事  實
一、蔡家和前於民國87年間，因施用毒品案件，經臺灣高雄地方
    法院以87年度毒聲字第994 號裁定送觀察、勒戒，因認有繼
    續施用毒品之傾向，再經臺灣高雄地方法院以87年度毒聲字
    第1875號裁定令入戒治處所施以強制戒治，嗣經臺灣高雄地
    方法院以88年度毒聲字第1190號裁定停止戒治，而於88年3
    月2 日付保護管束出戒治所，於同年7 月27日保護管束期滿
    未經撤銷視為執行完畢，並經臺灣高雄地方法院檢察署檢察
    官於89年11月6 日以89年度戒毒偵字第1210號為不起訴處分
    確定。又於前揭觀察、勒戒、強制戒治處分執行完畢後5 年
    內之90年間，因施用毒品案件，經檢察官聲請強制戒治並起
    訴，強制戒治部分經本院以90年度毒聲字第427 號裁定令入
    戒治處所施予強制戒治，於90年10月30日停止戒治付保護管
    束，於91年5 月4 日期滿未經撤銷視為執行完畢；起訴部分
    則經本院以90年度訴字第156 號判決(甲)有期徒刑10月，再經
    臺灣高等法院高雄分院以90年度上訴字第1364號判決上訴駁
    回確定。蔡家和另有竊盜、毒品、贓物等前科，其中於90年
    間因竊盜案件，經本院以90年度易字第133 號判決(乙)有期徒
    刑1 年6 月確定；再因竊盜案件，經本院以90年度易字第41
    1 號判決(丙)有期徒刑6 月確定；上開(乙)、(丙)之刑合併定應執
    行有期徒刑1 年10月確定，並與前揭(甲)之刑接續執行，於92
    年4 月30日縮短刑期假釋出監，所餘刑期假釋付保護管束；
    又於假釋付保護管束期間之93年間，因施用毒品案件，經本
    院以93年度訴字第116 號判決(丁)有期徒刑1 年確定；又因施
    用毒品案件，經本院以93年度易字第525 號判決(戊)有期徒刑
    4 月確定，又因贓物、竊盜案件，經本院以93年度易字第60
    7 號判決贓物部分(己)有期徒刑5 月確定、竊盜部分則判決拘
    役40日，上訴後經臺灣高等法院高雄分院以93年度上易字第
    663 號判決(庚)有期徒刑8 月確定；上開(丁)、(戊)、(己)、(庚)之刑
    再經臺灣高等法院高雄分院以94年度聲字第118 號裁定應執
    行有期徒刑2 年2 月確定，並與前經撤銷假釋後之殘刑接續
    執行，於96年6 月22日假釋付保護管束出監，於96年7 月20
    日保護管束期滿未經撤銷視為執行完畢。詎蔡家和猶不思戒
    除毒癮惡習，明知海洛因係毒品危害防制條例第2 條第2 項
    第1 款所定之第一級毒品，不得非法施用、持有，竟基於施
    用第一級毒品海洛因之犯意，於前揭有期徒刑執行完畢後5
    年內，為下列犯行：
    (一)、於99年3 月23日下午某時，在屏東縣東港鎮某處之堤防
        旁，以將海洛因加水置於針筒後注入體內之方式，施用
        第一級毒品海洛因1 次；
    (二)、於99年4 月6 日下午某時，在上址以將海洛因加水置於
        針筒後注入體內之方式，施用第一級毒品海洛因1 次；
    (三)、於99年4 月16日當日上午10時32分許前某時，在上址以
        將海洛因摻入香菸內吸食之方式，施用第一級毒品海洛
        因1 次。
    嗣因蔡家和為臺灣屏東地方法院檢察署99年度毒執護字第20
    4 號受保護管束人，須定期向觀護人報到，經該署觀護人分
    別於99年3 月26日上午11時33分許、99年4 月9 日下午1 時
    39分許及99年4 月16日上午10時32分許採尿送驗後，結果均
    確呈海洛因進入人體後代謝之嗎啡、可待因陽性反應，而查
    悉上情。
二、案經臺灣屏東地方法院檢察署觀護人室向同署檢察官告發及
    臺灣屏東地方法院檢察署檢察官偵查起訴。
    理  由
一、按除被告所犯為死刑、無期徒刑、最輕本刑為3 年以上有期
    徒刑之罪或高等法院管轄第一審案件者外，於第一次審判期
    日前之準備程序進行中，被告先就被訴事實為有罪之陳述時
    ，審判長得告知被告簡式審判程序之旨，並聽取當事人、代
    理人、辯護人及輔佐人之意見後，裁定進行簡式審判程序，
    刑事訴訟法第273 條之1 第1 項定有明文。經核本件被告蔡
    家和所犯係死刑、無期徒刑、最輕本刑為3 年以上有期徒刑
    以外之罪，其於準備程序中就被訴事實為有罪之陳述，經法
    官告知簡式審判程序之旨，並聽取公訴人、被告之意見後，
    本院爰依首揭規定，合議裁定由受命法官獨任進行簡式審判
    程序。是本案之證據調查，依同法第273 條之2 規定，不受
    同法第159 條第1 項、第161 條之2 、第161 條之3 、第16
    3 條之1 ，及第164 條至170 條所規定證據能力認定及調查
    方式之限制，合先敘明。
二、上開犯罪事實，業據被告於偵查及本院審理中坦承不諱，且
    被告分別於99年3 月26日、99年4 月9 日及99年4 月16日經
    臺灣屏東地方法院檢察署觀護人採尿送驗結果，均確呈海洛
    因進入人體代謝分解後之嗎啡、可待因陽性反應乙節，有台
    灣檢驗科技股份有限公司濫用藥物實驗室─高雄分別於99年
    4 月12日、99年4 月26日及99年5 月3 日所出具之報告編號
    KH/2010/00000000號、KH/2010/00000000號及KH/2010/0000
    0000號濫用藥物檢驗報告（見99年度毒偵字第925 號卷第4
    頁、99年度毒偵字第1090號卷第4 頁及99年度毒偵字第1151
    號卷第4 頁）、臺灣屏東地方法院檢察署施用毒品犯受保護
    管束人尿液檢體監管紀錄表3 紙（見99年度毒偵字第925 號
    卷第3 頁、99年度毒偵字第1090號卷第3 頁及99年度毒偵字
    第1151號卷第3 頁）等在卷足憑，堪認被告上開任意性自白
    ，均確與事實相符。是本件事證明確，被告犯行均堪以認定
    。
三、依92年7 月9 日修正公布、93年1 月9 日施行之毒品危害防
    制條例第20條、第23條第2 項規定：犯該條例第10條之罪者
    ，檢察官應聲請法院裁定，令被告入勒戒處所觀察、勒戒，
    其期間不得逾2 月；觀察、勒戒後，依據勒戒處所之陳報，
    認受觀察、勒戒人有繼續施用毒品傾向者，檢察官應聲請法
    院裁定令入戒治處所強制戒治，其期間為6 個月以上，至無
    繼續強制戒治之必要為止，但最長不得逾1 年；依前項規定
    為觀察、勒戒或強制戒治執行完畢釋放後，5 年後再犯同條
    例第10條之罪者，適用前開觀察、勒戒或強制戒治之規定；
    觀察、勒戒或強制戒治執行完畢釋放後，5 年內再犯同條例
    第10條之罪者，檢察官應依法追訴。是上開規定已將施用毒
    品者之刑事處遇程序，區分為「初犯」、「5 年內再犯」及
    「5 年後再犯」，依其立法理由，認「初犯」經觀察、勒戒
    或強制戒治後，應為不起訴處分；經觀察、勒戒或強制戒治
    執行完畢釋放後，「5 年內再犯」者，因其再犯率甚高，原
    實施之觀察、勒戒及強制戒治既已無法收其實效，爰依法追
    訴；至經觀察、勒戒或強制戒治執行完畢釋放後，「5 年後
    再犯」者，前所實施之觀察、勒戒或強制戒治已足以遮斷其
    施用毒品之毒癮，為期自新及協助其斷除毒癮，仍適用與「
    初犯」相同之規定，先經觀察、勒戒或強制戒治之程序。故
    依修正後之規定，僅限於「初犯」及「5 年後再犯」2 種情
    形，始應先經觀察、勒戒或強制戒治程序；倘被告於5 年內
    已再犯，經依法追訴處罰，縱其第3 次（或第3 次以上）再
    度施用毒品之時間，在初犯經觀察、勒戒或強制戒治執行完
    畢釋放5 年以後，仍不合於「5 年後再犯」之規定，且因已
    曾於「5 年內再犯」，顯見其再犯率甚高，原實施觀察、勒
    戒或強制戒治，已無法收其實效，即應依該條例第10條處罰
    （最高法院95年5 月9 日95年度第7 次刑事庭會議決議意旨
    參照）。查本件被告前曾受如事實欄所述之觀察、勒戒、強
    制戒治處分，於88年3 月2 日停止戒治付保護管束出戒治所
    ，並於同年7 月27日保護管束期滿未經撤銷視為執行完畢，
    並經臺灣高雄地方法院檢察署檢察官於89年11月6 日以89年
    度戒毒偵字第1210號為不起訴處分確定。又於前揭觀察、勒
    戒、強制戒治處分執行完畢後5 年內之90年間，因施用毒品
    案件，經檢察官聲請強制戒治並起訴，強制戒治部分經本院
    以90年度毒聲字第427 號裁定令入戒治處所施予強制戒治，
    於90年10月30日停止戒治付保護管束，於91年5 月4 日期滿
    未經撤銷視為執行完畢；起訴部分則經本院以90年度訴字第
    156 號判決有期徒刑10月，再經臺灣高等法院高雄分院以90
    年度上訴字第1364號判決上訴駁回確定等情，均有臺灣高等
    法院被告前案紀錄表在卷可稽，足見被告於初犯經觀察、勒
    戒及強制戒治執行完畢後5 年內，已更犯施用毒品案件，並
    經起訴判刑，揆諸上開最高法院決議要旨，縱其本次所犯施
    用毒品案件距初犯經觀察、勒戒及強制戒治程序執行完畢已
    逾5 年，仍無再經觀察、勒戒或強制戒治之必要，應由本院
    依法論罪科刑。
四、復按海洛因依其成癮性、濫用性及對社會危害性之程度，已
    列為毒品危害防制條例第2 條第2 項第1 款所規定之第一級
    毒品，禁止非法持有及施用；是核被告所為，均係犯毒品危
    害防制條例第10條第1 項之施用第一級毒品罪。其持有毒品
    復進而施用，施用前持有毒品之低度行為，為施用毒品之高
    度行為所吸收，均不另論罪。被告所犯上開3 罪間，犯意有
    別，行為殊異，應予分論併罰。再被告曾受如事實欄所載之
    罪刑執行完畢，有臺灣高等法院被告前案紀錄表可稽，其於
    有期徒刑執行完畢後5 年內，故意再犯本件有期徒刑以上之
    3 罪，均為累犯，均應依刑法第47條第1 項規定加重其刑。
    爰審酌被告前已有施用毒品前科，竟仍不知悔改而再施用毒
    品，顯見其意志不堅，迄未能記取教訓，且未因前所受之觀
    察、勒戒、強制戒治處分或刑之執行而知所警惕，復參酌其
    所犯施用毒品行為係戕害自己身心健康，尚未嚴重破壞社會
    秩序、侵害他人權益，及其犯罪後坦承犯行，非無悔意，暨
    其學歷為國小肄業、原以水泥工為業、家中尚有母親須奉養
    之家庭狀況（業據被告供陳在卷，見本院卷第90頁）等一切
    情狀，分別量處如主文所示之刑及定其應執行之刑。另檢察
    官雖具體求刑有期徒刑1 年6 月，惟本院審酌前揭各情，因
    認主文所示之宣告刑始可收懲戒之效且與被告之罪責相當，
    檢察官上開求刑稍有過輕之情，併此敘明。
據上論斷，應依刑事訴訟法第273 條之1 第1 項、第299 條第1
項前段，毒品危害防制條例第10條第1 項，刑法第11條前段、第
47條第1 項、第51條第5 款，判決如主文。
本案經檢察官鍾佩真到庭執行職務。
中    華    民    國   100    年    7     月    29    日
                  刑事第一庭    法  官  薛侑倫
以上正本證明與原本無異。
如不服本判決應於收受判決後10日內向本院提出上訴書狀，並應
敘述具體理由；其未敘述上訴理由者，應於上訴期間屆滿後20日
內向本院補提理由書（均須按他造當事人之人數附繕本）「切勿
逕送上級法院」。
中    華    民    國   100    年    7     月    29    日
                                書記官  邱郁芸
附錄本件論罪科刑法條：
毒品危害防制條例第10條
施用第一級毒品者，處 6 月以上 5 年以下有期徒刑。
施用第二級毒品者，處 3 年以下有期徒刑。
附表：被告蔡家和之罪刑
┌──┬──────┬────────────────┐
│編號│犯罪事實    │      主                      文│
├──┼──────┼────────────────┤
│一  │如事實欄一、│蔡家和施用第一級毒品，累犯，處有│
│    │(一)所載      │期徒刑拾壹月。                  │
├──┼──────┼────────────────┤
│二  │如事實欄一、│蔡家和施用第一級毒品，累犯，處有│
│    │(二)所載      │期徒刑壹年。                    │
├──┼──────┼────────────────┤
│三  │如事實欄一、│蔡家和施用第一級毒品，累犯，處有│
│    │(三)所載      │期徒刑壹年壹月。                │
└──┴──────┴────────────────┘